臺灣臺中地方法院民事判決　96年度重訴字第3號
原　　　告　臺灣新光商業銀行股份有限公司
　　　　　　　　　　　.30樓.
法定代理人　庚○○
訴訟代理人　己○○
訴訟代理人　乙○○
被　　　告　丁○○
　　　　　　甲○○
　　　　　　丙○○
　　　　　　子○○
上4被告共同訴訟代理人
　　　　　　林道啟　律師
被　　　告　癸○○○○○○○
　　　　　　戊○○
　　　　　　辛○○
上當事人間清償借款事件，本院於96年5月15日言詞辯論終結，
判決如下：
    主    文
被告應連帶給付原告：(一)新台幣參仟貳佰玖拾壹萬貳仟玖佰伍拾
柒元，及其中新台幣參仟零參拾捌萬捌仟伍佰玖拾肆元自民國九
十三年六月二十四日起至清償日止，按年息百分之九‧二五計算
之利息，暨自九十三年六月二十四日起至清償日止，按上開利率
百分之二十計算之違約金。(二)新台幣參仟伍佰陸拾柒萬柒仟肆佰
柒拾柒元，及其中新台幣參仟貳佰肆拾參萬貳仟捌佰捌拾壹元自
九十三年六月二十四日起至清償日止，按年息百分之九‧二五計
算之利息，暨自九十三年六月二十四日至清償日止，按上開利率
百分之二十計算之違約金。(三)新台幣參仟伍佰伍拾參萬壹仟零肆
拾陸元，及其中新台幣參仟貳佰參拾貳萬捌仟壹佰參拾捌元自九
十三年六月二十四日起至清償日止，按年息百分之九‧二五計算
之利息，暨自九十三年六月二十四日至清償日止，按上開利率百
分之二十計算之違約金。(四)柒仟陸佰伍拾貳萬肆仟玖佰玖拾元及
其中陸仟玖佰伍拾伍萬參仟貳佰柒拾捌元自九十三年六月二十四
日起至清償日止，按年息百分之九‧二五計算之利息，暨自九十
三年六月二十四日至清償日止，按上開利率百分之二十計算之違
約金。
訴訟費用新台幣壹佰伍拾壹萬參仟零伍元由被告連帶負擔。
    事    實
壹、兩造之聲明：
  一、原告：如主文所示。
  二、被告戊○○、癸○○○○○○○、辛○○未為任何聲明；
      被告丁○○、甲○○、丙○○、子○○聲明稱：(一)原告之
      訴駁回。(二)訴訟費用由原告負擔。(三)如受不利判決，願供
      擔保免為假執行。
貳、原告起訴主張：被告癸○○○○○○○（下稱劉春玉）、子
    ○○、丙○○、甲○○、戊○○於83年6月1日為向原告（原
    為台中市第八信用合作社（下稱台中八信），自87年1月1日
    由誠泰商業銀行（下稱誠泰銀行）概括承受其全部營業及資
    產、負債，於94年12月31日與台灣新光商業銀行合併並更名
    ）借款，以基隆市○○區○○段1018、1018之1、1018之2地
    號等3筆土地為原告設定最高限額抵押權360,000,000元，86
    年8月30日(1)被告戊○○於邀同訴外人壬○○（已死亡）、
    被告甲○○、丁○○、辛○○、丙○○、劉春玉、子○○為
    連帶保證人，向原告借款35,000,000元；(2)被告丁○○邀同
    壬○○、被告甲○○、戊○○、辛○○、丙○○、劉春玉、
    子○○為連帶保證人，向原告借款35,000,000元；(3)被告甲○○邀同壬○○、被告丁○○、戊○○、辛○○、丙○○、
    劉春玉、子○○為連帶保證人，向原告借款35,000,000 元
    ；(4)壬○○邀同被告丁○○、甲○○、戊○○、辛○○、丙○○、劉春玉、子○○為連帶保證人，向原告借款75,000,0
    00元，上開4筆借款均約定於87年8月30日清償，利息按年息
    9.25%計付，如未按月付息或到期不履行債務時，自逾期之
    日起6個月以內，按原利率10%，超過6個月以上者，其超過6
    個月部分按原利率20%計付違約金，被告等並於88年5月19日
    與原告就系爭借款達成分期攤還之協議，並依約繳款。詎被
    告等自(1)89年3月31日(2)88年3月22日(3)88年3月14日(4)88年2
    月16日起即不再繳息，原告拍賣上開抵押物抵償，經基隆地
    方法院92年度執字第2891號強制執行事件執行完畢，僅部份
    債權受償，計欠如聲明所示之本金、利息及違約金。爰依消
    費借貸及連帶保證之法律關係，請求被告等連帶清償聲明所
    示之金額等語。
參、被告戊○○、劉春玉、辛○○未於言詞辯論期日到場，亦未
    提出書狀作何陳述。被告丁○○、甲○○、丙○○、子○○
    則以：83年間訴外人擎碧建設公司（下稱擎碧公司）之實際
    負責人壬○○向被告等人佯稱基隆市○○區○○段1018地號
    （分割後為同段1018、1018之1、1018之2地號）土地面積3,
    759坪，其中3,627坪編為住宅區，僅132坪編為學校用地及
    保護區，擎碧公司預定於該基地上興建「擎天大樓」集合住
    宅，並表示已與台中八信談妥融資事宜，邀請被告等投資該
    建案。被告等同意參與投資後，壬○○稱台中八信礙於法令
    及內規，不能直接貸款予擎碧公司，要求被告等加入為台中
    八信之社員，再以其本人及被告丁○○、甲○○、戊○○為
    人頭，向台中八信借款180,000,000元，以達分散借款、集
    中使用之目的，被告等誤以為台中八信已完成徵信，為辦理
    該建案融資充當人頭或連帶保證人應無風險，遂答應壬○○
    之要求。嗣台中八信於83年11月28日將2筆貸款各35,000,00
    0元存入被告丁○○、甲○○2人之帳戶，隨即由壬○○領出
    。擎碧公司因經營不善而倒閉後，被告等為避免損失，欲續
    行該建案，遂於88年4月間委由被告甲○○向誠泰銀行調閱
    「擎碧建設基隆港濱段興建計劃書」，再向基隆市政府申請
    核發前揭土地之使用分區證明，經基隆市政府以同年5月29
    日八八基府工都字第048896號函核發系爭土地之都市計劃土
    地使用分區證明書，始知該地之住宅用地為1,850坪，餘為
    學校用地及保護區，與上開計劃書所載相差甚多，且擎碧公
    司於取得上開貸款後遲未進行開發工作，其後又倒閉，足認
    壬○○係與台中八信辦理放款業務之承辦人員相互勾結，偽
    造基隆市政府所核發系爭土地之使用分區證明書，篡改住宅
    用地之位置及面積，詐騙被告等人參與投資並充當違法超貸
    之人頭及連帶保證人。惟被告等於88年5月7日出具授信約定
    書、同年5月19日提出分期攤還申請書予誠泰銀行時，尚不
    知上開事實。嗣後被告等陸續與誠泰銀行磋商本件違法放貸
    案之處理，因壬○○一再保證由其清償貸款，及為避免所有
    財產遭誠泰銀行查封，因而陸續協助壬○○支付貸款利息。
    被告甲○○於88年5月底向誠泰銀行表示撤銷被告等因受詐
    欺所為消費借貸及連帶保證之意思表示，則被告等與原告間
    之消費借貸及連帶保證之法律關係即屬消滅，從而原告請求
    被告等清償借款即無理由。又，因台中八信與壬○○共同施
    用詐術取得被告等人之債權，依民法第198條規定，被告等
    得拒絕原告之請求等語，資為抗辯。
肆、經查：
  一、按當事人得以合意定第一審管轄法院。民事訴訟法第24條
      第1項定有明文。查本件被告丁○○、甲○○、丙○○、
      子○○、戊○○、劉春玉、辛○○之住所地分別為台北市
      大同區、台北市中山區、台北市信義區、台北縣永和市、
      桃園縣桃園市、台北市中正區、南投縣南投市，有戶籍謄
      本為證，雖非本院轄區，然兩造曾約定關於本件債務涉訟
      時，合意以本院為第一審管轄法院，此有原告提出之抵押
      權設定契約書之其他約定事項影本可憑，是原告向本院提
      起本件訴訟，與前開合意管轄之規定尚無不符，本院自有
      管轄權，合先敘明。
  二、本件被告戊○○、劉春玉、辛○○未於言詞辯論期日到場
      ，核無民事訴訟法第386條各款所列情形，爰依原告之聲
      請，由其一造辯論而為判決。
  三、本件原告主張：被告劉春玉、子○○、丙○○、甲○○、
      戊○○於83年6月1日為向前台中八信借款，而以基隆市○○區○○段1018、1018之1、1018之2地號等3筆土地為台
      中八信設定最高限額抵押權360,000,000元，於86年8月30
      日，由(1)被告戊○○於邀同壬○○、被告甲○○、丁○○
      、辛○○、丙○○、劉春玉、子○○為連帶保證人，向台
      中八信借款35,000,000元；(2)被告丁○○邀同壬○○、被
      告甲○○、戊○○、辛○○、丙○○、劉春玉、子○○為
      連帶保證人，向台中八信借款35,000,000元；(3)被告甲○○邀同壬○○、被告丁○○、戊○○、辛○○、丙○○、
      劉春玉、子○○為連帶保證人，向台中八信借款35,000,0
      00元；及(4)壬○○邀同被告丁○○、甲○○、戊○○、辛○○、丙○○、劉春玉、子○○為連帶保證人，向台中八
      信借款75,000,000元，並約定利息及違約金。台中八信之
      全部營業及資產經誠泰銀行受讓，誠泰銀行又與台灣新光
      商業銀行合併為原告公司，被告並於88年5月19日與原告
      就系爭借款達成分期攤還之協議，惟自88年2月16日起即
      不再繳息，經原告聲請拍賣抵押物，經基隆地方法院92
      年度執字第2891號強制執行事件執行完畢，僅部份債權受
      償等各節，業據原告提出財政部函、行政院金融監督管理
      委員會函、他項權利證明書、土地抵押權設定契約書、借
      據、約定書、分配表及分期攤還申請書、催收帳款備查卡
      等件為證，並為被告所不爭，自屬真實可信。
  四、被告丁○○、甲○○、丙○○、子○○主張無須負本件借
      款清償及連帶保證人之責任，係以83年間借款當時，係受
      壬○○及原台中八信辦理放款業務之承辦人員之詐欺，渠
      等並已在88年5月底向原誠泰銀行表示為撤銷之意思表示
      ；並依民法第198條規定拒絕履行。惟被告丁○○、甲○○、丙○○、子○○均屬參與鉅額土地投資之人，被告甲○○、丙○○、子○○並係提供土地設定抵押權擔保向原
      台中8信借款之人，對於土地可供使用之面積為何？及以
      何種計畫條件向原告申請貸款主張一概不知，而係受壬○○之詐欺，已屬難以置信；再者，本件借款係被告子○○
      、丙○○、甲○○以其所有之土地向台中八信設定最高限
      額抵押權擔保，貸得之款項分別交付被告戊○○、丁○○
      、甲○○、及壬○○，原台中八信之承辦人員對被告丁○○、甲○○、丙○○、子○○等人施用詐術之結果，竟係
      將數千萬元之資金交與被告丁○○、甲○○，及其共同投
      資之人使用，當無如此施用詐術之事；再者，被告丁○○
      、甲○○、丙○○、子○○等主張發現詐欺後，旋於88年
      5 月底向原誠泰銀行為撤銷之意思表示，借貸及連帶保證
      之意思表示既經撤銷，衡之情理，被告丁○○、甲○○當
      無再繳納借款本息之理，反觀被告丁○○之帳戶繼續攤還
      本息至88年7月30日、而甲○○之帳戶繼續攤還本息至88
      年8 月30日，亦足見被告丁○○、甲○○、丙○○、子○○並無遭受原告詐欺之情事。
  五、從而原告依消費借貸及連帶保證之法律關係，請求被告等
      連帶給付如聲明所示之金額，為有理由，應予准許。
  六、因本案事證已臻明確，兩造其餘主張陳述及所提之證據，
      均毋庸再予審酌，附此敘明。
伍、結論：原告之訴為有理由，依民事訴訟法第385條第1項前段
    、第78條、第85條第2項，判決如主文。
中　　華　　民　　國　　96　　年　　5　　月　　29　　日
                  民事第三庭    法  官  王  銘
正本係照原本作成。
如對本判決上訴，須於判決送達後20日內向本院提出上訴狀。
中　　華　　民　　國　　96　　年　　5　　月　　29　　日
                                書記官
